【裁判字號】    98,訴,1297
【裁判日期】    990315
【裁判案由】    給付貨款
【裁判全文】
臺灣臺北地方法院民事判決              98年度訴字第1297號
原      告  香港商億都液晶片有限公司台灣分公司
法定代理人  甲○○
訴訟代理人  丁○○
            乙○○
被      告  瀚達國際股份有限公司
法定代理人  丙○○
上列當事人間給付貨款事件，本院於民國99年3月1日言詞辯論終
結，判決如下：
    主  文
被告應給付原告美金貳萬伍仟捌佰參拾元及自民國98年3月20日
起至清償日止，按年息百分之五計算之利息。
訴訟費用由被告負擔。
    事實及理由
甲、程序方面：
壹、按訴狀送達後，原告不得將原訴變更或追加他訴，但擴張或
    減縮應受判決事項之聲明者，不在此限，民事訴訟法第255
    條第1項第3款定有明文。查本件原告起訴時，其訴之聲明原
    為：被告應給付原告美金（下同）2萬5,830元及自民國98年
    3月16日起至清償日止，按年息百分之5計算之利息（見本院
    卷第29頁）；嗣於訴訟進行中，將訴之聲明變更為：被告應
    給付原告2萬5,830元及自98年3月20日起至清償日止，按年
    息百分之5計算之利息（見本院99年3月1日言詞辯論筆錄第
    143頁）。核其所為為聲明之減縮，揆諸前開規定，並無不
    合，應予准許。
貳、本件被告未於最後言詞辯論期日到場，核無民事訴訟法第
    386條所列各款情形，爰依原告之聲請，由其一造辯論而為
    判決。
乙、實體方面：
壹、原告起訴主張：
    兩造訂有液晶片採購協議（下稱系爭採購協議），約定原告
    應以被告於民國97年8月27日簽署之產品規格書為據，生產
    液晶片並依約出貨，而被告則於收到貨款後，依AMS30天之
    條件付款。故原告於97年12月提供發票、出貨資料予被告並
    告知其已安排5批產品出貨後，被告即應於98年1月底支付美
    金（下同）2萬5,830元之貨款予原告，惟被告竟藉詞原告於
    97年9月出貨型號為TB1905TR-P1之液晶片5,000片中之1,838
    片貨品有瑕疵而推拖不為給付，已明顯違背系爭採購協議。
    又被告前曾投訴原告出貨瑕疵共計四次：第一次係發生於97
    年5月22日，被告投訴有13片產品顯示不良，經原告收回分
    析後，結果僅有1片不良產品，與被告所稱之數據並不相符
    ，原告遂要求被告提出說明，但被告迄未回覆任何書面。而
    第二次係發生於97年8月4日，被告投訴有150片不良產品，
    經原告請求被告提供上開產品圖片，被告提供之圖片卻過於
    模糊，致原告無法確認是否為瑕疵產品，原告遂又請求被告
    提出較為清晰之圖片供原告分析，但被告至今仍無法提出。
    第三次乃發生於97年9月25日，被告投訴有8片產品不良，原
    告收回分析後最終有5片不良產品。第四次則發生於97年10
    月29日，被告投訴有300片成品不良，因原告無法對成品進
    行分析，故要求被告將成品上之貨品拆下送回原告處分析，
    經原告於97年12月15日收受被告退還之1,838片產品，並於
    98年1月15日抽驗其中60片產品分析後，結果均為正常可使
    用貨品，且原告另於98年2月12日再次檢驗其中1,000片貨品
    ，仍均為正常可使用貨品，並無被告指述之異常情形。綜上
    ，有關第一次至第三次之貨品投訴，被告對於原告提出之分
    析並無異議，表示被告信任原告分析之結果，但在第四次之
    貨品投訴，被告卻對原告提出之分析報告存有疑義，並於此
    情形下，仍持續向原告購買貨品，顯示被告態度及立場反覆
    ，足徵原告所提第四次投訴之動機可議，與拖欠貨款有絕對
    關聯。況被告未依約付款一事於97年8月已有先例，當時被
    告亦係以貨品有瑕疵為由而拒絕支付貨款，俟原告提出說明
    後，被告才於97年10月21日支付同年8月份貨款，亦可知被
    告未依約支付貨款與產品瑕疵並無關聯，為此爰依系爭採購
    協議之法律關係提起本件訴訟等語。並聲明：被告應給付原
    告2萬5,830元及自98年3月20日起至清償日止，按年息百分
    之5計算之利息。
貳、被告抗辯：
    兩造訂有系爭採購協議，約定由被告付款委託原告製作液晶
    片生產模具後，原告應以被告於97年8月27日簽署之產品規
    格書為據，生產液晶片，而被告則於收到貨款後，再依約付
    款。嗣於97年9月間，被告發現原告製造產品型號為TB1905T
    R-P1之液晶片普遍有缺劃、閃爍等問題，經被告寄回其中8
    片並委請原告進行調查，原告在調查後提出之廠內檢驗報告
    中承認，該項缺失為原告於製作過程中不慎所致，因此原告
    於97年10月16日向被告承諾並簽署一份保證書，保證爾後被
    告所採購之產品均安排於「零缺陷」的產線中生產製造裝配
    ，以確保產品零缺失。詎被告之美國客戶PALPILOT INTERNA
    TIONAL CORP.（下稱PALPILOT公司）發現同批貨物中1,838
    片液晶片亦同樣有缺劃、閃爍之問題，而將之退貨（原告回
    覆已收到此部分貨物）並向被告求償銷貨折讓、測試費用及
    退貨運費合計1萬2,600元，是此部分貨款原告當無理由請求
    。又兩造間之繼續訂貨關係，核與承攬契約相符，則原告於
    97年9月出貨型號為TB1905TR-P1之液晶片既有上開瑕疵，且
    該瑕疵顯屬原告公司生產線不良所致，被告自得請求原告修
    補瑕疵，甚至主張解除契約，並請求損害賠償；且於原告修
    補瑕疵前，被告亦得依民法第264條之規定主張同時履行抗
    辯，暫時拒絕給付原告97年12月份之貨款（縱認被告不得就
    整批貨物行使同時履行抗辯權，仍得拒絕給付原告瑕疵貨物
    之貨款），以敦促原告儘速解決產品瑕疵問題。至原告雖於
    系爭採購協議上自行加註聲明「若有任何壞品，本司在查證
    及確認後，安排一粒換一粒的形式更換，本司不會接受任何
    的間接或連帶損失」然該註記未經被告同意，自不能拘束被
    告行使上開應有權利。此外，原告因生產上開瑕疵貨物，致
    被告遭PALPILOT公司求償，使被告蒙受1萬5,232.67元之損
    害（即有瑕疵產品之貨款551.4元＋瑕疵產品原可獲得之轉
    售利益643.3元＋退貨運費581.27元＋PALPILOT公司僱員檢
    驗所有不良貨物之費用1,500元＋PALPILOT公司向被告求償
    之1萬2,600元＝1萬5,232.67元），且嗣後原告更藉詞拒絕
    繼續履行系爭採購協議，造成被告原有訂單亦無法履約，導
    致被告受有因原告給付遲延所生之損害7,110元（被告交予
    原告模具費用6,525元＋被告因原告拒接訂單，轉而委請其
    他廠商製作模具費用585元＝7,110元）。因此，即便原告請
    求得以成立，被告亦得以之與原告之請求抵銷等語，資為抗
    辯，並聲明：(一)駁回原告之訴及其假執行之聲請；(二)如受不
    利之判決，願供擔保，請准宣告免為假執行。
參、兩造不爭執之事項：
    兩造訂有系爭採購協議，約定由被告付款委託原告製作液晶
    片生產模具後，原告應以被告於97年8月27日簽署之產品規
    格書為據，生產液晶片並依約出貨，而被告則於收到貨款後
    ，依AMS30天之條件付款。嗣原告於97年12月安排5批產品出
    貨，貨款合計2萬5,830元，貨物並已交付被告，惟被告以原
    告於97年9月出貨型號為TB1905TR-P1之液晶片5,000片中之
    1,838片（每片單價0.3元，被告已給付此部分貨款）貨品有
    瑕疵為由，迄今仍未給付97年12月份之貨款等情，有液晶片
    採購單、出貨明細表、產品規格書等件在卷可稽（見本院卷
    第31-58頁業），為兩造所不爭執，自堪信為真實。
肆、得心證之理由：
一、本件原告起訴主張其於97年12月安排5批液晶片產品出貨後
    ，被告竟藉詞原告於97年9月出貨型號為TB1905TR-P1之液晶
    片5,000片中之1,838片貨品有瑕疵而不為給付97年12月之貨
    款等語；被告則以前揭情辭置辯，因此，本件應審究之爭點
    即為：(一)原告請求被告依系爭採購協議給付貨款，是否有據
    ？(二)被告所為抵銷抗辯是否有理由？茲審究如下：
(一)、被告積欠原告貨款2萬5,830元未為給付：
    按買受人對於出賣人，有交付約定價金及受領標的物之義務
    ，民法第367條定有明文。查被告曾與原告簽訂系爭採購協
    議，約定原告應以被告於97年8月27日簽署之產品規格書為
    據，生產液晶片並依約出貨，被告於收到貨款後，依AMS30
    天之條件付款，有採購單三紙在卷可佐（見本院卷第31-33
    頁），並為兩造所不爭執，堪信為真。嗣原告於97年12月安
    排5批液晶片產品出貨後，被告以PALPILOT公司開立之銷貨
    折讓單為憑（見本院卷第76頁），辯稱原告於97年9月出貨
    型號為TB1905TR-P1之液晶片5,000片中之1,838片貨品有瑕
    疵，而拒絕給付97年12月之貨款2萬5,830元云云。惟查，造
    成PALPILOT公司銷貨折讓之原因多端，非僅97年9月出貨型
    號為TB1905TR-P1之液晶片中1,838片貨品具有瑕疵而已，亦
    可能係實際成品與PALPILOT公司所要求之規格不符、PALPIL
    OT公司行銷策略改變、可歸責於被告之遲延給付或其他原因
    ……等等所致。且觀之原告自行調查後提出之退貨檢查報告
    （見本院卷第59頁），其上僅有「通知數量1,838、全檢數
    量1,000、不良項目無、客戶（即原告）責任數量1,8 38、
    我司（即被告）責任數量0」之結果紀錄，而備註欄亦僅有
    「功能OK，無缺劃及閃爍」之檢驗說明，則被告辯稱出貨型
    號為TB1905TR-P1之液晶片有瑕疵云云，自應就此有利於己
    之事實負舉證責任。然自原告於98年3月23日提起訴訟時起
    至本件言詞辯論終結日止，已歷時近1年之久，被告迄未能
    提出出貨型號為TB1905TR-P1之液晶片中有1,838片瑕疵等事
    實存在之事證供查證核對，僅空言主張，尚不足採。從而，
    原告請求被告依系爭採購協議給付97年12月份之貨款2萬
    5,830元，應予准許。
(二)、被告抵銷抗辯並無理由：
    被告又抗辯其因原告出貨型號為TB1905TR-P1之液晶片有瑕
    疵，遭PALPILOT公司求償1萬5,232.67元，且因原告拒絕繼
    續履約，造成被告受有給付遲延損害7,110元，亦得以之與
    原告之請求抵銷云云。惟查，民法第334條所稱之抵銷，係
    以二人互負債務，而其給付種類相同並均屆清償期為要件，
    故得供被告抵銷之債權，須為被告自己對於原告之債權始可
    。然出貨型號為TB1905TR-P1之液晶片未具瑕疵一事，已如
    前述，則本件原告已依債之本旨為給付，即不負不完全給付
    之債務不履行責任；且兩造依契約互有同時履行抗辯權，系
    爭採購協議既經原告催告被告交付約定價金未果，有兩造往
    來之電子郵件附卷足稽（見本院卷第168頁），原告依民法
    第264條第1項規定，即得行使抗辯權而不為後續採購單之出
    貨，則原告未再提出給付，自為法之所許，被告無據以主張
    抵銷之餘地。
二、綜上所述，原告本於系爭採購協議之法律關係，請求被告給
    付原告美金2萬5,830元及自98年3月20日起至清償日止，按
    年息5％計算之利息，為有理由，應予准許。
伍、本件原告勝訴部分，被告陳明願供擔保，聲請宣告免為假執
    行，惟原告並未聲請宣告假執行，被告上開聲請自無必要，
    併予敘明。
陸、本件事證已臻明確，其餘攻擊防禦方法核與判決基礎不生影
    響，爰不一一審酌論述，併予敘明。
柒、結論：本件原告之訴為有理由，依民事訴訟法依民事訴訟法
    第385條第1項前段、第78條，判決如主文。
中    華    民    國    99    年    3     月    15    日
                  民事第一庭    法  官  楊晉佳
以上正本係照原本作成。
如對本判決上訴，須於判決送達後20日內向本院提出上訴狀。
中    華    民    國    99    年    3     月    15    日
                                書記官  蘇炫綺

司法院資訊處製作；財團法人民間司法改革基金會備份。
